【裁判字號】    98,台抗,782
【裁判日期】    981210
【裁判案由】    強盜等罪聲請具保停止羈押
【裁判全文】
最高法院刑事裁定              九十八年度台抗字第七八二號
抗  告  人  甲○○
上列抗告人因強盜等罪案件，不服台灣高等法院中華民國九十八
年十月三十日駁回聲請具保停止羈押之裁定（九十八年度聲字第
三二一九號），提起抗告，本院裁定如下：
    主  文
抗告駁回。
    理  由
本件抗告人甲○○因強盜等罪案件，經原審法院認為有刑事訴訟
法第一百零一條第一項第三款之情形，非予羈押，顯難進行審判
，於民國九十八年七月十六日執行羈押，並於九十八年十月十六
日第一次延長羈押二月。抗告人於原審聲請具保停止羈押，原裁
定以抗告人所犯符合重罪羈押之原因，仍有羈押之必要，因而駁
回其聲請等情。抗告意旨略稱：抗告人已無逃亡之虞，且有固定
住居所。羈押被告應合乎比例原則，不能單以重罪作為羈押之要
件，仍應有相當理由認有逃亡、湮滅、偽造、變造證據或勾串共
犯或證人之虞，非予羈押，顯難進行追訴、審判或執行者，始得
羈押，否則無異刑罰之預先執行，違背無罪推定原則，上開所稱
相當理由自不容憑空臆測，原裁定就此未予敘明，況原裁定以抗
告人犯強盜罪及否認犯罪，即認有逃亡之虞，更令人難解云云。
惟查：羈押之目的，除在於確保刑事偵查、審判程序之完成外，
另亦有刑事執行保全之目的。以犯重罪作為羈押原因，其目的在
確保訴訟程序順利進行，使國家刑罰權得以實現，以維持重大之
社會秩序及增進重大之公共利益。被告於犯刑事訴訟法第一百零
一條第一項第三款規定之罪，即使並未具備同條項第一款及第二
款規定之原因，如有必要，固亦得羈押。然若單以本款而別無其
他羈押原因，即羈押被告，恐有違法治國刑事程序之無罪推定原
則。司法院釋字第六六五號解釋：「刑事訴訟法第一百零一條第
一項第三款規定，於被告犯該第三款規定之罪，犯罪嫌疑重大，
且有相當理由認為有逃亡、湮滅、偽造、變造證據或勾串共犯或
證人之虞，非予羈押，顯難進行追訴、審判或執行者，得予羈押
」等旨，係將該第三款以犯重罪作為羈押原因之規定，限縮在併
存有逃亡或滅證之虞等羈押原因時，始得施予羈押；但亦同時肯
認此等羈押原因之成立要件，並不必達到如第一款、第二款規定
之須有「客觀事實」足認為有逃亡或滅證之虞的要求，而以具有
「相當理由」為已足。所謂之「相當理由」，係指重罪羈押之發
動，被告如何併存有逃亡或滅證之虞，於判斷具體個案之情況，
應有「合理之依據」，不得出以揣測；與第一、二款之所定，僅
止程度判斷上之差異（說服法院之程度），並非本質有何不同，
而在整體評價上，針對所有不利於被告之情狀，舉凡得以任何方
式之調查，本乎刑事科學之經驗為綜合判斷，而足以使具有一般
社會通念之人多數認為具有相當高蓋然性之可信度者即可。其門
檻固毋須達於足認確已存在之程度，但仍應高於「合理之懷疑」
。倘該等情狀事實已被評價為達到第一款或第二款羈押原因之門
檻，除已滿足第三款重罪羈押之限縮條件，並為羈押原因之競合
。本件原審以抗告人因強盜等案件，有刑事訴訟法第一百零一條
第一項第三款之情形而裁定羈押，抗告人涉犯加重強盜罪，共五
罪，業經原審九十八年度上更(一)字第三八○號判決各判處有期徒
刑七年四月、七年四月、七年四月、七年七月、七年四月，並與
其另犯未經許可，非法持有可發射子彈具殺傷力之槍枝罪所處有
期徒刑三年六月，併科罰金新台幣（下同）九萬元，合併定應執
行十六年，併科罰金新台幣九萬元在案，顯見其犯罪嫌疑重大。
且依抗告人所犯加重強盜罪，共五罪，均為最輕本刑七年以上有
期徒刑之重罪，且判決刑度既重，抗告人為規避刑罰之執行而妨
礙追訴、審判程序進行之可能性劇增，國家刑罰權有難以實現之
危險。再參以本件抗告人提供具殺傷力槍、彈供現場參與人員先
後五次對店家強盜取財，其公然恃槍為惡，目無法紀之態度，及
犯後一再飾詞否認犯罪，亦難認具保足以擔保其日後依法接受審
判、執行，故仍有相當之理由（非刑事訴訟法第一百零一條第一
項第一款之有「事實」足認有逃亡之虞）可認其有逃亡之虞，而
有羈押之必要。此外，復查無刑事訴訟法第一百十四條規定之情
形，是抗告人聲請具保停止羈押，自難准許。原裁定以為保全審
判、執行而裁定駁回抗告人之聲請，業已論述其理由綦詳，經核
於法並無違誤，亦無濫用其權限之情形。抗告意旨所云，或謂其
有固定住居所，無逃亡之虞，或謂縱其否認犯罪，亦不得以此即
認有相當理由足認有逃亡之虞，或仍執陳詞爭辯，就原法院職權
裁量之事項，專憑己見，任意指摘。揆之上開說明，核非適法之
抗告理由，應認其抗告為無理由，予以駁回。
據上論結，應依刑事訴訟法第四百十二條，裁定如主文。
中    華    民    國  九十八  年   十二   月    十    日
                      最高法院刑事第二庭
                          審判長法官  莊  登  照
                                法官  陳  世  淙
                                法官  徐  昌  錦
                                法官  許  錦  印
                                法官  吳      燦
      本件正本證明與原本無異
                                      書  記  官
中    華    民    國  九十八  年   十二   月   十五   日
                                                      m


司法院資訊處製作；財團法人民間司法改革基金會備份。
